最高法院刑事判決　　　　　　九十六年度台上字第六五四二號
上 訴 人　甲○○
　　　　　　　　　樓
上列上訴人因偽造有價證券案件，不服台灣高等法院中華民國九
十五年十月十一日第二審判決（九十五年度上訴字第二八○一號
，起訴案號：台灣台北地方法院檢察署九十四年度偵緝字第一○
二六號），提起上訴，本院判決如下：
    主  文
原判決撤銷，發回台灣高等法院。
    理  由
本件原判決認定上訴人甲○○原為大正營造股份有限公司（下稱
大正營造公司）之實際負責人，因該公司曾於民國八十七年間，
以所有坐落台北市○○區○○路三段二一九號十一樓之房屋及土
地供為抵押向台灣土地銀行松山分行（下稱土銀松山分行）貸款
新台幣（下同）二千四百萬元，嗣因大正營造公司無力繳納貸款
本息，經該銀行聲請法院查封拍賣上開房地。詎上訴人為取得銀
行暫緩拍賣房地，竟意圖供行使之用，先向真實姓名、年籍不詳
之人取得中興商業銀行（下稱中興商銀）總行營業部於八十八年
十二月間所遺失之帳號0000000號，支票號碼MT0000
000號，金額、發票人及發票日期均為空白之支票一張，再於
不詳時、地指示不詳之人在該空白支票上填載金額為四百二十八
萬元、發票日為八十九年七月五日，並偽刻「寶成建設股份有限
公司」（下稱寶成公司）及其負責人「林棠榮」之印章，蓋用於
該空白支票發票人簽章欄，而偽造寶成公司之支票後，於八十九
年六月二十日持該偽造支票至土銀松山分行，俾暫緩上開抵押不
動產之查封拍賣，而行使之。嗣該偽造支票屆期經提示，因已經
中興商銀辦理掛失止付而遭退票等情。因而撤銷第一審所為科刑
之判決，改判仍論處上訴人意圖供行使之用，而偽造有價證券罪
刑。固非無見。
惟查：(一)、原判決於理由內係依憑證人龔雙龍、許應盛及李錦祐
於第一審審理時之供證，乃認大正營造公司於八十七年四月間改
組後，上訴人已為該公司之實際負責人，且其改組時確實際出資
達公司資本額三成，登記在許應盛名下，為實際出資之股東，此
為上訴人所不爭，渠既係該公司實際出資股東，對其營運盈虧及
資產得喪，自有利害關係，因而為對上訴人不利之認定。然上訴
人於原審準備程序時已否認渠於大正營造公司有實際出資，而許
應盛於第一審審理時到庭結證，亦否認上訴人有將大正營造公司
股份登記在伊名下（見一審卷審判筆錄末頁、原審卷第三十一頁
背面），則龔雙龍所稱上訴人在大正營造公司之出資有三成，登
記在許應盛名下之語，既為許應盛所否認，所證是否屬實？自非
無疑，仍待進一步究明。乃原判決理由徒憑龔雙龍之片面供述，
遽認上訴人在大正營造公司出資達該公司資本額三成，係登記在
許應盛名下，為實際出資股東云云，已嫌速斷。且上訴人於原審
對之亦否認屬實，原判決理由謂其為上訴人所不爭執，亦與卷證
不相符合，而有證據上理由矛盾之違誤。(二)、被告以外之人於審
判外之言詞或書面陳述，除法律有規定者外，不得作為證據，九
十二年二月六日修正公布，同年九月一日起施行之刑事訴訟法第
一百五十九條第一項定有明文。而所謂法律有規定者，即包括同
法第一百五十九條之一至之五所規定傳聞證據具有證據能力之例
外情形。故如欲採被告以外之人於審判外之言詞陳述為證據時，
必須於判決內扼要述明其符合上開何種傳聞證據例外情形之理由
，否則即有違證據法則及判決不備理由之違誤。原判決理由係以
證人陳志鳴、李立書及蘇聰盛於警詢之供證，資為本件偽造有價
證券罪科刑論據之一。然上開證人警詢之供證，屬審判外之陳述
，上訴人之第一審選任辯護人於第一審已具狀主張此審判外陳述
，應無證據能力，而其原審之選任辯護人於準備程序，亦為相同
主張（見一審卷第三十八、三十九頁，原審卷第三十頁背面）。
而原審於判決理由內對上開證人警詢之審判外陳述，如何具備得
為證據之適格，則未置一詞，予以說明，乃將之採為科刑判決之
基礎，非但理由不備，且與證據法則相違背。以上，或係上訴意
旨所指摘，或為本院得依職權調查之事項，應認原判決有撤銷發
回更審之原因。
據上論結，應依刑事訴訟法第三百九十七條、第四百零一條，判
決如主文。
中　　華　　民　　國　九十六　年　 十一 　月　二十九　日
                      最高法院刑事第七庭
                          審判長法官  張　淳　淙
                                法官  劉　介　民
                                法官  張　春　福
                                法官  蔡　彩　貞
                                法官  林　俊　益
      本件正本證明與原本無異
                                      書  記  官
中　　華　　民　　國　九十六　年　 十二 　月　  六　　日
                                                      Ｑ
